【裁判字號】    92,小上,5
【裁判日期】    920430
【裁判案由】    損害賠償
【裁判全文】
臺灣嘉義地方法院民事判決  九十二年度小上字第五號
    上  訴  人  信速通運有限公司
    法定代理人  乙○○
    訴訟代理人  甲○○
    被上訴人    永發海運股份有限公司
    法定代理人  丙○○
    訴訟代理人  丁○○
右列當事人間請求給付損害賠償事件，上訴人對於中華民國九十一年十二月二十六日
本院朴子簡易庭九十一年度朴小字第五七號第一審判決提起上訴，本院判決如左：
    主      文
本件上訴駁回。
第二審訴訟費用由上訴人負擔。
    事實及理由
壹、上訴人主張：
  一、聲明：原判決廢棄。被上訴人應給付上訴人新台幣（下同）九萬二千六百元，
      以及從民國九十一年八月九日起至清償日止，按年息百分之五計算的利息。
  二、陳述：
    （一）引用第一審所記載的主張。
    （二）運送物是否屬於貴重物品，應依一般社會通念、價值、習慣來認定，行動
          電話和民法第六三九條第一項所例示規定的金錢、有價證、珠寶等價值相
          差甚巨，而且行動電話在目前社會已相當普遍，一般民眾使用上萬元的手
          機，亦屬多數，原審認為行動電話屬於貴重物品，顯與一般社會通念有違
          。
    （三）上訴人在配送清單中己詳載箱內物品明細，即使原審認定行動電話屬於貴
          重物品，但被上訴人已得知箱內物品為何，依民法第六三九條第一項除外
          規定，被上訴人仍須負賠償責任。
  三、證據：除援用原審證據方法外，並未提出新的事證。
貳、被上訴人抗辯：
  一、聲明：如主文第一項記載。
  二、陳述：
    （一）引用第一審判決的記載。
    （二）上訴人並未聲明所運送物品為何，我們是按照一般物品的運送標準來收費
          。
參、本院判斷：
  一、上訴人在九十一年三月十二日，委託被上訴人運送行動電話給震旦行，因不明
      原因以致運送物品遺失，但上訴人未向被上訴人表明所運送的物品為行動電話
      。本件爭議中的行動電話，SAMSUNG  A-288、MOTOIROLA V-70的手機單價分別
      是一萬四千元、一萬八千三百元，雙方均未爭執，並有配送貨品遺失明細表附
      卷證明。
      依照民法第六三九條規定：「金錢、有價證券、珠寶或其他貴重物品，除託
      運人於託運時報明其性質及價值者外，運送人對於其喪失或毀損，不負責任。
      價值經報明者，運送人以所報價額為限，負其責任」，因此，本件爭議在於；
      原審認定行動電話屬於「貴重物品」，故判決被上訴人不用負擔賠償責任，然
      而，上訴人主張行動電話已幾乎人手一機，故並非貴重物品，被上訴人應負賠
      償責任。
  二、一支單價達一萬元以上的行動電話，不論從社會上的一般通念，或人民對於享
      受物品使用的價值來看，以我國平均基本工資一萬五千八百四十元的水準衡量
      ，一萬四千元或一萬八千元的手機均是屬於「貴重物品」。民法第六三九條立
      法目的記明：「謹按金錢、有價證券、珠寶、或其他貴重物品，託運人有於託
      運時負報明其性質及價值之義務，否則縱有喪失或毀損之情事，運送人亦不負
      賠償之責任。若價值已經報明者，運送人亦僅依託運人於託運時報明之價額為
      限，負損害賠償之責任，所以杜流弊而免爭論也。故設本條以明示其旨」，由
      此可知，運送貴重物品必須報明的理在於；使運送人提高警覺，小心運送，並
      可提高運費而特別加以防範。故原審認為本案中的行動電話屬於貴重物品，原
      審解釋適用民法第六三九條第一項規定，並沒有違背任何法令，上訴人主張行
      動電話不是屬於貴重物品，不能成立而不為本院所接受。
      此外，上訴人未能舉證證明被上訴人在運送過程中有何過失之處，因此，上訴
      人提起本件上訴並無理由，應該駁回。
  三、綜上所述，原審以行動電話屬於民法第六三九條第一項所規定的貴重物品，上
      訴人在托運時，未向被上訴人表明所運送物品是行動電話，故判決駁回上訴人
      的請求，原審判決並無違背法令之處，上訴意旨請求廢棄改判，不具有法律上
      理由，應該駁回。
肆、結論：本件上訴無理由，依民事訴訟法第四百三十六條之三十二第二項、第四百
    四十九條第一項、第七十八條，判決如主文。
中      華      民      國      九十二      年      四    月    三十    日
                                  臺灣嘉義地方法院民事第二庭
                                    審判長    林  以  長
                                    法  官    蕭  道  隆
                                    法  官    甘  大  空
右為正本係照原本作成。
本件不得抗告。
中      華      民      國      九十二      年      四    月    三十    日
                                    書記官    蕭  琪  男


司法院資訊處製作；財團法人民間司法改革基金會備份。
